【裁判字號】    90,上易,2814
【裁判日期】    901009
【裁判案由】    違反臺灣地區與大陸地區人民關係條例
【裁判全文】
臺灣高等法院刑事判決                            九十年度上易字第二八一四號
    上  訴  人  臺灣桃園地方法院檢察署檢察官
    被      告  甲○○○股份有限公司
    代  表  人  乙○○
    被      告  丙○○
右上訴人因被告等違反台灣地區與大陸地區人民關係條例案件，不服臺灣桃園地方法
院八十九年度易字第二０一三號，中華民國九十年五月二十四日第一審判決（起訴案
號：臺灣桃園地方法院檢察署八十九年度偵字第五０六九號、八十九年度偵字第八四
八一號）提起上訴，本院判決如左：
  主  文
原判決撤銷。
丙○○違反不得僱用大陸地區人民在臺灣地區從事未經許可之工作之規定，處罰金新
台幣貳萬元，如易服勞役，以銀圓參百元即新台幣玖百元折算壹日。
甲○○○股份有限公司因受僱人執行業務違反不得僱用大陸地區人民在臺灣地區從事
未經許可之工作之規定，處罰金新台幣貳萬元。
  事  實
一、丙○○係甲○○○股份有限公司（下稱力寶公司）工地主任，負責工地之工作進
    度、人事、放款等業務，明知盧遠破係大陸地區人民，因探親獲准來臺，並未經
    許可在台灣地區工作，詎竟於民國八十八年十二月二日、三日，以每日新台幣 (
    下同）一千四百元之工資僱用大陸地區人民盧遠破在桃園縣龜山鄉○○○路三一
    五號「大內高手」工地（下稱工地）從事臨時工，清理雜物、幫忙抬模板等工作
    ，為警查獲。
二、案經台北縣警察局移送偵辦。
  理  由
一、訊據被告力寶公司代表人乙○○及被告丙○○均矢口否認有右揭僱用大陸地區人
    民之犯行，被告力寶公司代表人乙○○辯稱：不知道丙○○於八十八年十二月二
    、三日僱用盧遠破，他僱用誰沒有跟我講等語，被告丙○○辯稱：我是大內高手
    工地主任，陳殿是我們請來看管工地的工人，因為整理工地人不夠，他說要找人
    幫忙，他沒有說他（指盧遠破）是大陸來的，一樣花錢我為何不請年輕的，他如
    果對我說他（指盧遠破）是大陸人士我就不會用他了，我沒有與盧遠破接觸過等
    語。經查：
    （一）證人大陸人民盧遠破係於八十八年十二月一日到被告力寶公司工地找工作
          ，其係與陳殿接洽，工作二天之工資亦是由陳殿以電話聯絡，前去工地向
  陳殿領取，此業據陳殿與盧遠破於警訊中供述在卷。
    （二）證人盧遠破於警訊中證稱：「我曾在今（八十八）年十二月二日及三日受
          僱於桃園縣龜山鄉○○村○○○路三一五號大內高手建築工地主任丙○○
          ，在該工地從事清理雜物工作，每日薪水新台幣一千四百元﹔陳殿在我第
          一天工作時就有告訴他我是福建來臺灣探視女兒的，所以他知道，可是我
          從頭到尾都沒有和丙○○（見過面），丙○○和我也沒說過話，都是陳殿
          傳他的話給我，要做什麼工作也是陳殿叫我做的，所以丙○○是不是知道
          我是大陸來台探親身分，我不知道。」等語﹔另其於警察偵訊時證稱簡永
          正是工地主任、陳殿是工人，且經警察提供丙○○及陳殿之口卡供其指認
          ，亦經證人盧遠破指認無誤。
    （三）雖證人盧遠破於原審八十九年九月十三日審理時，結證稱去過二天工作沒
          有接觸過被告丙○○及被告力寶公司代表人乙○○，他沒有跟陳殿講他是
          從大陸來探親的，薪水向陳（指陳殿）領的，他並指揮我工作等語﹔然證
          人盧遠破於警訊時即證稱曾告知陳殿其係從福建來臺灣探視女兒，所以陳
          殿知道﹔又證人陳殿於警訊亦稱盧遠破到工地來找工作，盧留下聯絡電話
          ，其係經請示工地主任丙○○同意後才電話通知盧遠破翌日來工作等語，
          核與盧遠破於警訊時所供相符。又被告丙○○雖辯稱陳殿未曾告知僱用盧
          遠破一事，然其於警訊時稱八十八年十二月二、三日兩天工地清潔工作係
          包給何人，伊不清楚。於檢察官訊問時又稱陳殿說他一個人做不了事情，
          要叫盧遠破來幫忙，盧是閩南人來做一、二天而已，我看不出他是外國人
          等語。況受僱人盧遠破既已向被告力寶公司員工陳殿明確表示係從大陸來
          台探視女兒，而陳殿即刻向被告即力寶公司工地主任丙○○報告並經其准
          許，而被告丙○○乃負責工地之工作進度、人事、放款等業務，是被告簡
          永正既已准許，豈有不知受僱人來歷之理？況僱用人本應索取受僱人身分
          證等相關文件，藉以處理勞保、帳務等相關事宜，此等均係被告丙○○之
          前揭工作範疇，如何得任意推稱不知受僱人來歷？足見被告丙○○確知陳
          殿僱用盧遠破一事，且知盧為大陸人士。
    綜上所述，被告丙○○供稱不知陳殿僱用盧遠破一事，亦未經其同意等語，皆係
    事後諉卸之詞，不足採取。
    （四）被告力寶公司負責人乙○○於原審供稱：被告丙○○是該公司僱用，他在
          公司負責及發包，僱用工人是由他負責。僱用盧遠破即係被告丙○○執行
          業務之行為。同案被告丙○○上開所辯，顯不可採。本件事證明確，被告
          等犯行洵勘認定。
二、核被告丙○○執行業務犯有僱用大陸地區人民在臺灣地區從事未經許可之工作，
    為臺灣地區與大陸地區人民關係條例第十五條第四款所禁止之行為，自應依同條
    例第八十三條第一項規定處罰，被告力寶公司應依同條例第八十三條第四項前段
    、第一項論斷。爰審酌被告等聘僱之盧遠破所領取薪資與一般臺灣勞工薪資水準
    相差不多、犯罪情節尚輕、所生之危害非重，且目前台灣中小企業本土勞工短缺
    ，經營不易等一切情狀，量處如主文所示之罰金，並對被告丙○○罰金部分諭知
    易服勞役折算標準，以示薄懲。
據上論斷，應依刑事訴訟法第三百六十九條第一項前段、第三百六十四條、第二百九
十九條第一項前段，臺灣地區與大陸地區人民關係條例第十五條第四款、第八十三條
第一項、第四項前段，刑法第十一條前段、第四十二條第二項，罰金罰鍰提高標準條
例第二條，判決如主文。
本案經檢察官郭弘佑到庭執行職務。
中      華      民      國     九十     年      十      月      九      日
                              台灣高等法院刑事第十一庭
                                  審判長法  官  楊  照  男
                                        法  官  王  詠  寰
                                        法  官  陳  炳  彰
右正本證明與原本無異。
不得上訴。
                                        書記官  賴  淑  真
中      華      民      國     九十     年     十       月     十二     日
附錄：本案論罪科刑法條全文
臺灣地區與大陸地區人民關係條例第十五條
左列行為不得為之：
一  使大陸地區人民非法進入臺灣地區。
二  招攬臺灣地區人民未經許可使之進入大陸地區。
三  使大陸地區人民在臺灣地區從事未經許可或與許可目的不符之活動。
四  僱用或留用大陸地區人民在臺灣地區從事未經許可或與許可範圍不符
    之工作。
五  居間介紹他人為前款之行為。
臺灣地區與大陸地區人民關係條例第八十三條
    違反第十五條第四款或第五款規定者，處二年以下有期徒刑、拘役或科或併科新
台幣三十萬元以下罰金。
    意圖營利而違反第十五條第五款規定者，處三年以下有期徒刑、拘役或科或併科
新台幣六十萬元以下罰金。
    以犯前項之罪為常業者，處五年以下有期徒刑，得併科新臺幣六十萬元以下罰金
。
    法人之代表人、法人或自然人之代理人、受僱人或其他從業人員，因執行業務犯
前三項之罪者，除處罰行為人外，對該法人或自然人並科以前三項所定之罰金。但法
人之代表人或自然人對於違反之發生，已盡力為防止行為者，不在此限。


司法院資訊處製作；財團法人民間司法改革基金會備份。
